【裁判字號】    94,訴,699
【裁判日期】    950425
【裁判案由】    給付買賣價金
【裁判全文】
臺灣彰化地方法院民事判決               94年度訴字第699號
    原      告  壬○○
    訴訟代理人  林偉超律師
    複  代理人  甲○○
    被      告  喬揮營造有限公司
                        號1樓.
    法定代理人  乙○○
    訴訟代理人  丙○○
                        號
上列當事人間請求給付買賣價金事件，本院於民國95年4 月11日
言詞辯論終結，判決如下：
    主  文
被告應給付原告新臺幣伍拾捌萬玖仟佰貳拾元，及自民國九十
四年十月十二日起至清償日止，按週年利率百分之五計算之利息
。
訴訟費用由被告負擔。
本判決於原告以新臺幣壹拾玖萬陸仟元為被告供擔保後，得假執
行。
    事實及理由
一、原告主張：訴外人鉦順混凝土股份有限公司（下稱鉦順公司
    ）曾出售混凝土若干批予被告，貨款計新臺幣（下同）589,
    320 元尚未清償，嗣鉦順公司於民國94年7 月26日將上開債
    權讓與原告，併同混凝土出貨單（其上均有被告之受領人簽
    名）交付予原告。上開債權讓與事宜，亦隨即由鉦順公司依
    民法第297 條第1 項規定，以臺中福平里郵局第468 號存證
    信函通知債務人即被告，上開存證信函並載明將於94年8 月
    中旬，委由原告之代理人即訴外人己○○會同前往被告處收
    取上開債權。嗣原告果委由己○○於94年8 月中旬持鉦順公
    司交付之混凝土出貨單前往被告處對帳並準備收取債權時，
    被告對於上開貨款債權移轉事宜無異議，並表示待會計作業
    完成後，即通知原告前往收取，當時並未聞被告主張上開債
    權已讓與訴外人庚○○等情。詎被告忽提出讓渡書，辯稱鉦
    順公司已先於94年7 月15日將上開債權讓與庚○○，然據悉
    庚○○與被告公司負責人有親屬關係，且上開讓渡書之立書
    人丁○○並非鉦順公司股東，其亦無權代理或代表鉦順公司
    為債權讓與行為。反之，原告提出之債權讓與契約書，其上
    確有鉦順公司負責人辛○○之簽名，益見原告應為上開債權
    之唯一受讓人，被告應對原告清償上開債權。況被告與證人
    張家豪就如何簽立、交付上開讓渡書所為之陳述有矛盾，顯
    示上開債權係由鉦順公司先讓與原告。再者，倘鉦順公司確
    係將上開債權讓與庚○○，則為何鉦順公司未如將上開債權
    讓與原告一般，以郵局存證信函通知被告？故本件情形應係
    與證人戊○○所稱相同。上開讓渡書應係丁○○受到脅迫或
    壓力而於94年7 月26日以後作成讓渡書，並將作成日期提前
    至「94年7 月15日」，否則丁○○何以不敢出庭？而鉦順公
    司之掛名負責人辛○○何以經鈞院一再通知均不到庭，卻有
    閒暇至離其住所更遠之彰化市民間公證人事務所作成認證書
    追認上開債權讓與庚○○之事實。以上各情均足證被告、證
    人庚○○、張家豪所謂上開債權係於94年7 月15日先讓與庚○○云云，並不實在。另被告已於94年11月15日自認上開債
    權金額為589,320 元，是被告其後辯稱僅積欠534,174 元云
    云並不足採，應以自認之金額為準等語。並聲明：(一)被告應
    給付原告589,320 元，及自起訴狀繕本送達翌日起至清償日
    止，按週年利率百分之五計算之利息；(二)原告願供擔保請准
    宣告假執行。
二、被告以：被告積欠鉦順公司之貨款僅為534,174 元，原告主
    張金額為589,320 元，係含稅之金額，然因鉦順公司無法提
    供被告正式發票收據，致被告應額外繳納營業稅及所得稅47
    ,146 元 ，再扣除鉦順公司應負擔之測試費用8,000 元，鉦
    順公司僅得向被告請求534,174 元，原告主張之金額有所違
    誤。另被告係承作公共工程，向鉦順公司購買預拌混凝土時
    已明白約定應俟工程驗收完畢後再確認付款金額以給付鉦順
    公司，而被告之工程遲至94年11月方完成驗收，於此之前無
    從確認應付款項金額，則原告主張曾於94年8 月間委託己○○與被告對帳確認云云，明顯與事實不符。再者，被告訴訟
    代理人從未與己○○交涉及有任何業務往來，己○○陳稱於
    94年8 月間即向被告請領款項，顯屬虛偽。又鉦順公司已於
    94年7 月15日將本件貨款債權讓與庚○○，並於當日指派庚○○之業務人員向被告行使權利，僅因被告工程尚未完工而
    無從確認金額。且庚○○提出之讓渡書上所蓋用之印章始為
    鉦順公司辦理公司登記之印章，原告之債權讓與契約書所蓋
    則非公司登記章。被告不否認與鉦順公司間有534,174 元之
    貨款債務，惟被告僅對鉦順公司負給付貨款之責任，與原告
    、庚○○間均無利害關係，原告之通知既於庚○○之後，若
    貿然命被告對原告給付，則日後庚○○如另行向被告求償將
    損及被告權利等語置辯。並聲明：原告之訴駁回。
三、法院之判斷
  (一)兩造不爭執部分
  (1)被告確有向鉦順公司購買混凝土數批，此部分貨款清償期已
    屆至（被告施工之工程已經彰化縣永靖鄉公所驗收完畢，並
    無問題），惟被告迄今尚未清償。
  (2)鉦順公司係於94年7 月26日與原告簽訂債權讓與契約書，將
    此部分貨款債權讓與原告，並於同年月27日寄發存證信函通
    知被告債權讓與之情事，被告已於同年月28日收受通知（即
    收受存證信函）。
  (二)兩造爭執部分
    原告主張鉦順公司與被告間之貨款債權已有效讓與原告等情
    ，為被告所否認，並以前詞置辯。故本件爭點在於鉦順公司
    有無將貨款債權為二次轉讓？若有二次轉讓，則原告與鉦順
    公司間之債權讓與契約是否先於庚○○與鉦順公司間之債權
    讓與契約而對於被告發生效力？及被告積欠之貨款債權數額
    為何？分述如下：
  (1)鉦順公司登記名義董事長雖係辛○○，惟其實際負責人則係
    證人即鉦順公司董事戊○○，此為兩造所不爭，並經證人戊○○到庭證述在卷，且證人庚○○亦稱：戊○○係鉦順公司
    之實際負責人，帳都是他在管理等語明確，復有鉦順公司基
    本資料、公司設立登記表暨董事監察人資料足憑，足見戊○○係實際有權代表或代理鉦順公司對外為法律行為之人，應
    堪認定。而證人戊○○已於本院審理時到庭證稱：「我是鉦
    順公司的董事，也是實際的負責人，辛○○是我的朋友掛名
    董事長，丁○○是我的弟弟擔任公司廠務不是總經理。（法
    官問：被告有無欠鉦順公司589,320 元之貨款？該貨款如何
    處理？）有欠這筆貨款。公司是在94年7 月20日結束營業，
    我在94年7 月20幾日時將該筆貨款債權讓與原告，我只有作
    這一次的轉讓。（法官提示原告債權讓與契約書）是這份轉
    讓契約書無誤，其上之辛○○簽名是何人簽的我不知道，他
    當天沒去，公司的印章及辛○○的印章是我蓋的，公司章不
    是印鑑章，印鑑章我交給庚○○後他就沒有還給我，因我當
    初跟庚○○借錢，但是票是禁止背書轉讓，所以我就將公司
    印鑑章、存摺交給庚○○辦理農會代收，他拿去後就沒有再
    還給我。辛○○的印章是我在保管，因為他從未來過公司，
    契約書上丁○○、戊○○的簽名是我們兄弟倆人親簽的。當
    時是在公司簽的。（法官提示被告提出之讓渡書）該份讓渡
    書是丁○○簽的沒錯，但是我沒有授權他簽，他簽的時候我
    不知道，而且日期是7 月15日，我公司是7 月20日才結束營
    業，被告7 月份貨款不可能於7 月15日就已經結算，是在我
    結束營業後才結算，所以不可能簽這一份讓渡書，上面蓋的
    公司大小章是我交給庚○○的大小章。交付印章的時間是在
    公司結束營業前的1 、2 個月。（提示被告提出之認證書、
    切結書）上面辛○○簽名應該是他本人簽的，但是他簽這份
    我不知道，我只有轉讓債權給原告壬○○等語甚詳，且為兩
    造所不爭，則被告所提出庚○○交付之94年7 月15日讓渡書
    ，其真實性為何及其成立日期是否確於原告與鉦順公司間所
    簽訂之債權讓與契約書之前，已非無疑。又戊○○之弟丁○○並非鉦順公司之董事、監察人，亦非經理人，復未經授權
    簽立上開讓渡書等情，已據證人戊○○證述無誤，並有上開
    董監事資料可參，則丁○○應無權代表或代理鉦順公司出具
    上開讓渡書。且94年7 月15日讓渡書除由丁○○出名簽立（
    署名承諾人）外，所蓋用之鉦順公司原有登記印鑑章（公司
    大、小章）係鉦順公司（戊○○）於94年6 月間即因債務糾
    紛而交由庚○○之股東兼受僱人張家豪保管，丁○○於簽立
    上開讓渡書時，係自庚○○處取得上開公司印鑑章蓋用於讓
    渡書上等情，已據證人張家豪、庚○○證述在卷，且為被告
    所不爭，並有交付印鑑章切結書影本一份足憑，則上開讓渡
    書之效力，亦有疑問。再者，被告就庚○○如何通知、交付
    上開讓渡書乙節所為之陳述，先稱：「讓渡書是庚○○以存
    證信函寄給我的。」（94年11月15日言詞辯論期日），嗣經
    本院令其提出該存證信函及受通知日期證明後，改稱：「庚○○交付讓渡書的時間是94年7 月15日，是當天簽完當天交
    付。當時是由庚○○、丁○○、戊○○在庚○○家簽完一同
    帶到我的事務所交給我。」（95年1 月17日言詞辯論期日）
    ，迨95年2 月23日聽聞證人張家豪之證言後又附和改稱：「
    庚○○於94年7 月15日當日指派業務人員向被告行使權利。
    」（95年4 月11日答辯二狀所載），則其陳述先後不一，已
    難遽信。況證人己○○亦到庭證稱：「（法官問：原告有無
    委託你至被告公司收取債務？）有。丁○○、戊○○簽完契
    約書隔月5 日我拿該月份總款請款單去向被告的會計請款，
    被告會計告訴我該工程尚未完工，無法付款，當時並沒有告
    訴我有第三人要來請款，我就走了，當時沒有遇到丙○○等
    語在卷，被告對於證人己○○確有於94年8 月間前往請款乙
    節並不爭執，僅稱：當時尚未告知會計小姐有關庚○○受讓
    債權一事，故會計小姐始未告知己○○云云，然查被告、證
    人庚○○、張家豪所述雙方於94年7 月15日當日即為債權讓
    與通知乙節果若屬實，其距離94年8 月間已有一段時日，衡
    諸常理，一般人為避免會計部門誤為清償債務，大抵均會於
    知悉日或數日內即告知相關會計，焉有遲至94年8 月間仍未
    將庚○○已受讓債權之事由通知會計之理？從而，若非庚○○受讓債權一事非屬實，即係庚○○受讓債權之日期或通知
    被告之日期係在94年8 月己○○到訪被告之後。準此，庚○○縱有再次與鉦順公司簽訂轉讓債權契約，然其應係受讓或
    通知在後，對於債務人即被告已不生債權移轉之效力。蓋同
    一筆債權已因鉦順公司於94年7 月28日將債權讓與原告之事
    通知被告時，即生債權移轉之效力，該債權債務關係已不復
    存在於鉦順公司與被告間，自無再次發生債權移轉予庚○○
    之情形。至辛○○事後於94年11月29日雖出具切結書予庚○○，表明同意將上開債權讓與庚○○，並委託丁○○全權代
    表鉦順公司與庚○○洽談後續還款事宜，進而達成債權讓與
    之協議等情，並於同日前往本院所屬民間公證人處請求就上
    開切結書認證，作成認證書，然此顯係因原告於94年9 月30
    日提起本件訴訟後，質疑上開讓渡書之效力，始由庚○○覓
    得辛○○事後就丁○○無權代理之行為予以承認，其債權讓
    與契約仍係發生在後，亦無法以之對被告主張債權移轉之效
    力。
  (2)上開貨款債權既已有效移轉予原告，然其金額究為何？按當
    事人主張之事實，經他造於準備書狀內或言詞辯論時或在受
    命法官、受託法官前自認者，無庸舉證，自認之撤銷，除別
    有規定外，以自認人能證明與事實不符或經他造同意者，始
    得為之，民事訴訟法第279 條第1 項、第3 項定有明文。查
    被告積欠鉦順公司之貨款金額為589,320 元等情，已據被告
    於本院94年11月15日言詞辯論時當庭自認，原告就此部分自
    無庸舉證。被告事後雖稱貨款金額扣除營業稅、所得稅及測
    試費後僅為534,174 元云云，此為原告所否認，況依上開認
    證書、切結書所載金額觀之，其金額記載同為589,320 元，
    故依被告所述實無法證明其先前之自認與事實有何不符之處
    。此外，被告復未提出其他反證以實其說，則其事後所辯，
    難以採信，仍應以先前自認之金額589,320元為準。
  (三)從而，原告依據債權讓與、買賣法律關係，請求被告給付58
    9,320 元，及自起訴狀繕本送達翌日即94年10月12日起至清
    償日止，按週年利率百分之五計算之利息，核屬正當，應予
    准許。
四、原告陳明願供擔保請准宣告假執行，本院核無不合，爰酌定
    相當擔保金額准許之。
五、本件事證已臻明確，兩造其餘攻擊或防禦方法，經核與本件
    判決結果並無影響，毋庸一一論述，併予敘明。
六、訴訟費用負擔之依據：民事訴訟法第78條。
中    華    民    國    95    年    4     月    25    日
                  民事第二庭  法  官   陳連發
以上正本係照原本作成。
如對判決上訴，應於判決送達後20日內向本院提出上訴狀。
中    華    民    國    95    年    4     月    25    日
                              書記官   彭月美


司法院資訊處製作；財團法人民間司法改革基金會備份。
